【裁判字號】    89,簡上,84
【裁判日期】    890229
【裁判案由】    就業服務法
【裁判全文】
臺灣臺北地方法院刑事判決                          八十九年度簡上字第八四號
    上  訴  人  台灣台北地方法院檢察署
    上  訴  人
    即  被  告  甲○○
右列上訴人因被告違反就業服務法案件，不服本院臺北簡易庭八十八年度北簡字第二
四七九號，中華民國八十九年二月二十九日第一審判決（聲請簡易處刑案號：八十八
年度偵字第一六八三六號），提起上訴，本院判決如左：
    主  文
原判決撤銷。
甲○○違反雇主不得聘僱許可失效之外國人之規定，其聘僱人數為一人，處罰金新台
幣參萬元，如易服勞役，以新台幣玖佰元即銀元參佰元折算壹日。
    事  實
一、甲○○未向主管機關申請許可，自民國（下同）八十七年四月十二日起，以每月
    新台幣（下同）二萬二千元，聘僱前經行政院勞工委員會核准，原為第三人謝其
    輝於八十五年七月二十二日申請來台，嗣於八十五年十月一日逃逸，申請期限於
    八十六年七月二十一日屆滿而許可失效之菲律賓籍人CAPIENDO J LEVY，在其台?
    市○○路○段一二七巷十二弄二號六樓住處，為其從事打掃煮飯及看顧小孩之工
    作，嗣於八十八年七月十二日凌晨四時十分許，為警在台北市○○○路與館前路
    口查獲該菲律賓籍人CAPIENDO J LEVY，始悉上情。
二、案經臺北市政府警察局中正第一分局移送臺灣臺北地方法院檢察署檢察官偵查起
    訴。
    理  由
一、訊據被告甲○○固坦承僱用前開許可失效之菲律賓籍人，惟矢口否認右揭違反就
    業服務法犯行，辯稱：伊居住於香港多年，自民國八十七返國定居，並不知台灣
    之外傭受僱法不同於香港，伊並非明知而故為犯罪云云，惟查：
（一）右揭被告甲○○於前開時地僱用前開許可失效之外籍勞工，業據被告於警訊及
      偵查中坦承不諱，核與證人即菲律賓籍人士CAPIENDO J LEVY於警訊時證述之
      情節相符，並有居留外僑作業外勞詳細資料及外僑居留口卡各一件附卷可稽。
（二）另按不得因不知法律而免除刑事責任。但按其情節得減輕其刑。如自信其行為
      為法律所許可而有正當理由者，得免除其刑，刑法第十六條前段定有明文。本
      件被告於偵查中已自承：「... 當初雇用時不知違法，後女兒與她有感情，所
      以明知違法但仍雇用」等語；另查，被告於偵查中檢具信件一份自承現為建築
      師事務所之秘書，顯有相當學歷知識，依其情況尚難認有免除其刑之事由，縱
      上事證，被告犯行堪以認定，應予依法論科。
二、核被告所為，係違反就業服務法第五十三條第一款規定，其聘僱人數為一人，應
    依同法第五十八條第一項前段處斷。原審據以論罪科刑，固非無見。惟查本件被
    告甲○○係聘僱許可失效之外國人之事實，業如事實欄所示，原審判決引用檢察
    官聲請簡易判決處刑書之記載，主文乃諭知被告違反雇主不得聘僱未經許可之外
    國人之規定，判決主文諭知顯與事實不符；復查，違反就業服務法第五十三條第
    一款之規定，應依同法第五十八條第一項前段處罰，該條之法定刑為六月以下有
    期徒刑、拘役、或科或併科新台幣九萬元以下罰金，乃原審就被告前開犯行，量
    處新台幣壹拾萬元，亦有違誤，檢察官執此上訴，自有理由。另查，依刑事訴訟
    法第四百五十五條之一第三項準用同法第三百四十九條之規定，上訴期間為十日
    ，本件上訴人甲○○係於八十九年三月二十七日收受本院八十八年度北簡字第二
    四七九號第一審簡易判決正本之送達，有送達證書可稽，其遲至同年四月七日始
    提起上訴，巳逾上訴期間，惟本件已另由檢察官提起上訴，原判決既有上述違誤
    之處，仍應由本院撤銷原判決改判。爰審酌被告前無不良前科，品行尚稱良好，
    聘僱外籍勞工人數僅有一人，因家庭因素不得不僱用外勞幫忙及犯罪後之態度等
    一切情狀，量處如主文所示之刑，並諭知易服勞役之折算標準，以資懲儆。
據上論結，應依刑事訴訟法第四百五十五條之一第一項、第三項、第三百六十九條第
一項前段、第三百六十四條、第二百九十九條第一項前段，就業服務法第五十三條第
一款、第五十八第一項前段，刑法第十一條前段、第四十二條第二項，罰金罰鍰提高
標準條例第二條，現行法規所定貨幣單位折算新台幣條例第二條，判決如主文。
本案經檢察官陳進德到庭執行職務。
中      華      民      國    八十九    年      八      月      九      日
                                  臺灣臺北地方法院刑事第三庭
                                      審判長法  官  陳  興  邦
                                            法  官  郭  惠  玲
                                            法  官  吳  淑  惠
右正本證明與原本無異。
本判決不得上訴
                                            書記官 林  淑  卿
中      華      民      國    八十九    年      八      月      十      日
附錄本案論罪科刑法條全文
就業服務法第五十三條第一項
雇主不得有左列行為：
一、聘僱或留用未經許可或許可失效之國外人。
二、以本人名義聘僱外國人為他人工作。
三、未經許可聘僱或留用他人所申請聘僱之國外人。
四、指派所聘僱之外國人從事申請許可以外之工作。
就業服務法第五十八條
違反第五十三條第一款、第二款或第三款規定，其聘僱或留用人數為一人者，處六月
以下有期徒刑、拘役或科或併科新台幣九萬元以下罰金；其聘僱或留用人數為二人以
上者，處三年以下有期徒刑、拘役或科或併科新台幣三十萬元以下罰金。
法人之代表人、法人或自然人之代理人、受僱人或其他從業人員，因執行業務犯前項
之罪者，除處罰其行為人外，對該法人或自然人亦科以前項之罰金。


司法院資訊處製作；財團法人民間司法改革基金會備份。
